臺灣澎湖地方法院刑事判決　　　　　　　　95年度訴字第37號
公　訴　人　臺灣澎湖地方法院檢察署檢察官
被　　　告　癸○○
被　　　告　庚○○
被　　　告　戊○○
被　　　告　丁○○
上列被告因侵占等案件，經檢察官提起公訴（95年度偵字第125號）
，本院判決如下：
    主  文
庚○○、戊○○、丁○○、癸○○均無罪。
    理  由
一、公訴意旨略以：庚○○、戊○○及丁○○於民國85年至94年
    10月間，均為「新光人壽保險股份有限公司」（下稱新光人
    壽公司）馬公收費通訊處之區主任，癸○○則為91年間馬公
    收費通訊處之經理，各區主任之工作內容為負責招攬保險契
    約、收取保費、處理保戶服務事項（如轉交清償保單貸款之
    款項或轉交保險契約之年金）等保險業務，並於經理不在時
    ，代理與經理權限相關之保險業務，均係從事業務之人。其
    等明知辛○○、己○○、子○○、丑○○及甲○○等保戶未
    分別於91年8月21日、88年11月9日、93年11月29日、93年12
    月21日、93年7月20日親自辦理新光人壽公司保險契約內容
    變更申請書，竟基於行使偽造私文書之犯意，於前揭申請書
    上登載：此件確為保戶親自辦理等不實之事項，而持以向新
    光人壽公司行使，致丙○○（同案被告，另行審結）取得前
    揭保戶之保險契約，丙○○並因此得向新光人壽公司冒貸金
    額不等之款項足生損害於前揭保戶及新光人壽公司對保戶契
    約管理之正確性，因認被告等均涉犯刑法第216、215條之行
    使業務登載不實文書罪嫌。
二、按犯罪事實應依證據認定之，無證據不得推定其犯罪事實；
    又不能證明被告犯罪者，應諭知無罪之判決，刑事訴訟法第
    154條、第301條第1項定有明文；又刑法第215條之罪，以從
    事業務之人，明知為不實之事項，而登載於其業務上作成之
    文書，足以生損害於公眾或他人者，為其成立要件，若無明
    知不實之故意，則要難以此罪相繩。訊據被告庚○○、戊○○、丁○○、癸○○對其等於起訴書所載時間分別擔任新光
    人壽公司區主任、處經理，並在辛○○、己○○、子○○、
    丑○○及甲○○等保戶之保險契約內容變更申請書上登載：
    本件確為保戶親自辦理等字樣並蓋章等情固不爭執，惟均堅
    決否認有何偽造文書之犯行，皆辯稱：這些字樣是公司規定
    要記載的，我們不知道保戶未親自辦理，這都是被告丙○○
    拿給我們說是客戶委託辦理的，我們信任他才會蓋章，公司
    並沒有規定要向保戶確認，只是用抽查的方式查驗等語；另
    被告丁○○復辯稱：我確實有向保戶甲○○打電話確認等語
    。經查：
（一）同案被告丙○○為取得辛○○、己○○、子○○、丑○○
      及甲○○等保戶之保險契約以向新光人壽公司冒貸款項，
      乃偽蓋、偽簽辛○○等保戶之印章、署押於保險契約內容
      變更申請書上，向新光人壽公司申請補發保險契約，而依
      新光人壽公司之內部規定，主管必須向保戶親自確認各該
      保險契約內容變更申請事項係由保戶親自辦理，以保障保
      戶權益，而同案被告丙○○偽造各該申請書呈請被告庚○○、戊○○、丁○○、癸○○審核時，被告庚○○等人並
      未實際向保戶確認，即在各該申請書上登載：「本件確為
      保戶親自辦理」等字樣並蓋章等情，業據證人即被害人辛○○、己○○、子○○及甲○○證述明確，核與證人即新
      光人壽公司法務專員壬○○、證人即同案被告丙○○所述
      相符，並為被告庚○○、戊○○、癸○○所不否認，復有
      各該保險契約內容變更申請書在卷可佐，應堪信為真實。
      被告丁○○雖一再辯稱有向保戶甲○○確認云云，惟遭證
      人甲○○所否認，且衡諸常情，若被告丁○○確有作確認
      之動作，保戶即會有所警覺而不致遭同案被告丙○○所冒
      貸，故被告丁○○前開所辯，顯難認與事實相符，不足採
      信。
（二）新光人壽公司為保障保戶權益，故要求主管必須向保戶確
      認是否有申請契約變更事項，已如前述，然證人即同案被
      告丙○○於本院審理時曾到庭證稱：「（問：這些保險內
      容變更的處理流程？）因為我們工作流程填寫完畢之後，
      拿給公司主管蓋章，我跟主管說這是保戶要變更，主管馬
      上蓋章，變更申請書上為客戶親自辦理等字樣也是當場蓋
      章的時候就寫了，因為當時我們在公司同事好幾年，他們
      都信任我，他們有問我是否保戶親自要辦理的，我說是，
      我自己當代理人時，其他人請我蓋申請書我也會蓋，但是
      很少確認」等語，足證該公司此項內部規定，被告庚○○
      、戊○○、丁○○、癸○○等並未切實遵守辦理，而同案
      被告丙○○也係利用此一管理上的缺失始能趁機取得保戶
      之保單進而冒貸款項，故被告庚○○等人有失職守固堪認
      定；惟被告庚○○等人均在新光人壽公司任職多年，對於
      保險契約變更事項攸關保戶權益應知之甚詳，若其等明知
      同案被告丙○○係持偽造之申請書呈請審核，除非其等均
      為丙○○之共犯，否則斷無在此情況下仍予核可之理，而
      本件同案被告丙○○各該偽造文書、詐欺等犯行均無相關
      證據顯示有共犯存在（起訴書亦未記載有共犯），在此情
      況下，自難僅因被告庚○○等人未向保戶作確認之動作即
      遽予認定其等係明知不實之事項而故為不實之登載，此外
      復查無其他積極證據足以證明被告庚○○等人有登載不實
      之故意，揆諸前開法條規定及說明，自應諭知被告庚○○
      、戊○○、丁○○、癸○○無罪之判決。
據上論斷，應依刑事訴訟法第301條第1項，判決如主文。
本案經檢察官乙○○到庭執行職務。
中　　華　　民　　國　　96　　年　　1 　　月　　31　　日
　　　　　　　　　刑事庭    審判長法官　管安露
                                法  官  陳順輝
                                法  官  李宛玲
以上正本證明與原本無異。
如不服本判決，應於判決送達後10日內，向本院提出上訴狀（須
附繕本）。
中　　華　　民　　國　　96　　年　　1　　月　　31　　日
　　　　　　　　　　　　        書記官　楊依靚
